【裁判字號】    98,訴,325
【裁判日期】    981105
【裁判案由】    偽造貨幣等
【裁判全文】
臺灣宜蘭地方法院刑事判決               98年度訴字第325號
公  訴  人  臺灣宜蘭地方法院檢察署檢察官
被      告  乙○○
選任辯護人  柯士斌律師
上列被告因偽造貨幣等案件，經檢察官提起公訴（98年度偵字第
1286、1373、1466號），本院判決如下：
    主  文
乙○○犯收集偽造有價證券罪，累犯，處有期徒刑壹年陸月。扣
案偽造之中華民國振興經濟消費券參張（面額貳佰元貳張、面額
伍佰元壹張）沒收。
其餘被訴竊盜部分無罪。
    犯罪事實
一、乙○○前因詐欺、偽造文書、竊盜、偽造有價證券及違反毒
    品危害防制條例案件，經法院判決應執行有期徒刑4年，嗣
    經減刑為應執行有期徒刑2年，甫於民國96年11月20日假釋
    出監，同年12月3日假釋期滿未經撤銷假釋視為已執行完畢
    。竟不知悔改，藉我國為振興經濟於98年1月18日初次發放
    具有價證券性質之「中華民國振興經濟消費券」（以下簡稱
    消費券）而民眾尚不熟悉真偽辨識方式，認有可趁之機，而
    基於供行使之用之意圖以及收集偽造有價證券之犯意，於98
    年1月18日政府初次發放消費券後之98年2月3日上午10時許
    ，在宜蘭縣羅東鎮中山公園，向年籍姓名不詳綽號「阿順」
    以新台幣（下同）500元之代價購入明知為偽造之消費券3張
    （包括面額500元1張、面額200元2張），並收集之以供日後
    伺機行使之用。嗣於98年2月7日17時30分許，在宜蘭縣冬山
    鄉○○路2號旁工寮，經警查獲李嘉興涉嫌販賣毒品案件時
    ，乙○○亦同時在場，並經警發現乙○○身旁皮夾內有他人
    證件，而經乙○○同意為警查看而查獲乙○○皮夾內之上開
    3張消費券，而查悉上情，並扣得上開偽造之消費券3張。
二、案經宜蘭縣政府警察局羅東分局報告臺灣宜蘭地方法院檢察
    署檢察官偵查起訴。
    理  由
壹、有罪部分：
一、訊據被告乙○○矢口否認有何上開犯行，辯稱於98年2月3日
    ，在宜蘭縣羅東鎮中山公園內，向一名綽號「阿順」之人以
    500元購買一個有內容物之信封袋，即袋內除有上開3張消費
    券外，並有甲○○之機車行照、已剪裁之丁○○○之駕駛執
    照等物，但伊購買之初並不知道袋內有上開消費券等物，等
    發現要交還「阿順」時，「阿順」之人即已走遠等語。然查
    ：
（一）上開扣案消費券3張係「用彩色噴墨方式仿印，印文粗糙
      ，以放大鏡檢視微小字時模糊不清。該等偽券均無凹版印
      文墨膜凸起效果。左上角之變色油墨面額數字，以亮光物
      質仿造，當轉動角度時無變色效果。左下角隱藏字當旋轉
      角度時無面額數字及深淺變化效果。左側正反套印部分，
      當迎光透視時正背面面額數字有套印不準現象」等情，此
      有中央印製廠98年3月4日中印發字第0980000838號函及所
      附中央印製廠鑑定消費券報告可憑，是上開扣案消費券3
      張確均係偽造無訛。
（二）被告雖辯稱上開消費券係向綽號「阿順」之人購買，且購
      買之初並不知悉上開消費券係偽造，並舉當時在場之證人
      丙○○為證。惟證人丙○○於本院審理時否認被告乙○○
      向「阿順」購入信封袋時有在現場等語。再者，縱使被告
      乙○○係因他人兜售物品而購入信封袋，然衡情被告乙○○向非商家購入來源不明之信封袋時，當會當面查看袋內
      內容物為何？是否值得購買？豈會在毫不知情之情形下購
      入不知內容物為何之信封袋，是被告乙○○上開辯稱於向
      阿順購買時並不知信封袋內有偽造之消費券云云，顯為卸
      責之詞。此外，符合內政部所定領取人資格者，每人得依
      本條例規定領取消費券新台幣三千六百元，用於購物、勞
      務或捐贈。而消費券不得找零、轉售、兌換現金等情，亦
      有振興經濟消費券發放特別條例第5條第1項、第6條第1項
      有明文規定，且經政府、媒體大力宣導，被告乙○○難諉
      為不知。是被告乙○○明知消費券之使用等同現金，並自
      承係以500元之代價向「阿順」購入等語，則以扣案消費
      券為面額200元2張、面額500元1張，合計價值為900元，
      顯然被告乙○○明知自己係以不相當之代價違法取得上開
      消費券，是被告乙○○對於上開消費券應係偽造一節，即
      無不知之理，是被告乙○○辯稱不知所取得之消費券係偽
      造云云，並非可採。尤有進者，本案係經警查獲案外人李
      嘉興涉嫌販毒案件時，而查獲被告乙○○皮夾內有上開消
      費券等情，是以被告乙○○放置消費券於皮夾內而得隨時
      如同現金取用之方式，足見被告乙○○有供行使之用之意
      圖甚明。是本案被告乙○○犯行明確，應依法論科。
二、按消費券係政府為振興經濟所發放之一般人可持之作為市場
    交易行為之兌換票券，一般民眾除不可將之兌換現金，就其
    於市場上之消費行為，均可持消費券予以換取，是消費券實
    等同於現金之功能，而屬有價證券無誤。次按刑法第201條
    第2項之意圖行使之用而收集或交付偽造之有價證券罪，其
    所謂「收集」者，舉凡意圖供自己或他人行使之用，而有「
    收受」、蒐集、收買、受贈、互換、強取、詐取等一切移轉
    自己「持有」之行為皆屬之（最高法院83年度臺上字第390
    號判決參照）。是被告於上述時地向「阿順」之人購入並收
    受偽造消費券之行為，亦屬「收集」無訛。核被告所為，係
    犯刑法第201條第2項收集偽造有價證據罪。公訴人雖認被告
    涉犯第195條第1項偽造貨幣罪嫌云云。然查，消費券之性質
    為有價證券已如前述。而被告乙○○除否認有偽造行為外，
    於98年3月13日經警持搜索票至被告乙○○位於宜蘭縣冬山
    鄉○○路3巷3弄2號住處搜索時，所查扣之凝膠、金粉、銀
    色金蔥膠水、膠帶、銀帶、金帶、紫色廣告原料、剪刀、砂
    紙、牙刷、美工刀、一字起子、美工棒、齒狀剪刀、尺等物
    ，互核上開中央印製廠關於上開消費券偽造之方式，實無足
    夠證據足證，被告乙○○係以所查扣之上述工具偽造上開消
    費券，是依卷附證據，尚不足認定被告乙○○有偽造有價證
    券犯行，是公訴人主張尚有未合；惟被告乙○○上開所為，
    業已構成收集偽造有價證券罪，且因兩者基本社會事實同一
    ，爰依法變更起訴法條。又被告乙○○有上述前科與執行情
    形，此有臺灣高等法院被告前案紀錄表可查，被告於有期徒
    刑執行完畢5年內再犯有期徒刑以上之本罪，為累犯，應依
    法加重其刑。爰審酌被告犯罪之動機、目的、手段，不思以
    正當工作牟取利益，反藉政府初次發放消費券之機會，取得
    偽造消費券伺機使用而圖不法利益，被告所為，實對社會之
    利益致生損害，且被告犯後並未坦承犯行，暨其手段、目的
    等一切情狀，而量處如主文所示之刑。扣案之偽造消費券3
    張（面額200元2張、面額500元1張），因屬偽造之有價證券
    ，不問屬於被告所有與否，均應依刑法第205條宣告沒收。
貳、無罪部分：
一、公訴意旨另以：
（一）被告乙○○意圖為自己不法之所有，於98年2月4日5時許
      ，在宜蘭縣冬山鄉○○村○○路2之1號前，竊取甲○○置
      放自宅門口前機車座墊內之機車行照（LT8-276）、駕照
      、機車強制險各一枚，得手後作為供己使用。98年2月7日
      上午10時許，在乙○○身上查獲上開失竊之機車行照。
（二）被告乙○○意圖為自己不法之所有，於97年間夏天某日，
      在宜蘭縣羅東鎮○○街與民權路口附近，竊取丁○○○置
      放機車腳踏墊上方之皮包一只（內有機車行照UXZ-655、
      駕照、健保卡各一枚）得逞。98年3月13日，宜蘭縣政府
      警察局羅東分局警員持臺灣宜蘭地方法院法官所簽發之搜
      索票（98年度聲搜字第71號），在宜蘭縣冬山鄉○○路3
      巷3弄2號乙○○住處2樓後方房間內查獲被告乙○○所持
      有上開丁○○○所失竊之駕照1張（整齊剪成4片，相片已
      撕下，正待變造中）。
（三）因認被告乙○○均涉犯刑法第320條第1項之竊盜罪嫌。
二、按犯罪事實應依證據認定之，無證據不得認定其犯罪事實。
    又不能證明被告犯罪，應諭知無罪判決。刑事訴訟法第154
    條第2項、第301條第1項有明文規定。
三、公訴人認被告乙○○涉犯前述竊盜罪嫌無非分別以：（一）
    被害人甲○○、丁○○○失竊情節之指訴；（二）查獲被告
    持有失竊之LT8-276號機車行照、丁○○○之駕駛執照；（
    三）證人易世恩關於並未將LT8-276號行照交被告乙○○之
    證詞等為主要論據。訊據被告乙○○則堅詞否認有何竊盜犯
    行，辯稱：上開為警查獲持有LT8-276號行照、丁○○○駕
    照等物，均係於上述時地向綽號「阿順」之人購入信封袋時
    ，已置於袋內之物，並非伊所竊取等語。
四、按持有贓物，於吾人一般社會生活經驗上，可能之原因不止
    一端，故無從以行為人單純持有贓物之事實推測該行為人取
    得贓物之來源；縱行為人係以竊盜、搶奪、詐欺、拾得遺失
    物或故買、收受贓物等犯罪手段取得該贓物，所涉犯罪構成
    要件亦各不相同，於訴訟上當不能因行為人對其持有之贓物
    來源交待不清或無法於訴訟上確實舉證證明其係如何取得該
    贓物，而得任意推定行為人之罪行。是單以被告持有失竊動
    產之事實，尚不能證明該被害人失竊之動產係被告所竊得。
    況上開被害人甲○○、丁○○○於警詢時關於失竊情節之指
    訴，渠等各自失竊之物並不只上開LT8-276機車行照、丁○○○駕駛執照，然為警查獲被告乙○○時，僅查獲上開證件
    而無他物，是更難認有足夠證據證明被告乙○○涉犯竊盜犯
    行。至於證人易世恩關於並未將LT8-276號行照交被告乙○○之證詞，僅能證明被告乙○○自己所辯未獲證實，然依前
    述說明，尚難以此即推論被告乙○○涉竊盜犯行。是綜上事
    證，尚難認被告乙○○有構成竊盜罪之犯行。是此部分自均
    應為無罪之諭知。
據上論斷，應依刑事訴訟法第299條第1項前段、第300條、第301
條第1項、刑法201條第2項、第205條、第47條第1項、刑法施行
法第1條之一，判決如主文。
本案經檢察官劉憲英到庭執行職務
中    華    民    國    98    年    11    月    5     日
                  刑事第四庭審判長法  官  林楨森
                                  法  官  鄧晴馨
                                  法  官  蔡仁昭
以上正本證明與原本無異。
如不服本判決應於收受送達後十日內向本院提出上訴書狀，並應
敘述具體理由；其未敘述上述理由者，應於上訴期間屆滿後二十
日內向本院補提理由書(均須按他造當事人之人數附繕本)「切勿
逕送上級法院」。
                                  書記官  陳建宇
中    華    民    國    98    年    11    月    5     日
附錄本案論罪科刑法條：
中華民國刑法第201條第2項
行使偽造、變造之公債票、公司股票或其他有價證券，或意圖供
行使之用，而收集或交付於人者，處1年以上7年以下有期徒刑，
得併科3千元以下罰金。
中華民國刑法第205條
（沒收物）
偽造、變造之有價證券、郵票、印花稅票、信用卡、金融卡、儲
值卡或其他相類作為提款、簽帳、轉帳或支付工具之電磁紀錄物
及前條之器械原料及電磁紀錄，不問屬於犯人與否，沒收之。

司法院資訊處製作；財團法人民間司法改革基金會備份。
